最　高　行　政　法　院　裁　定
　　　　　　　　　　　　　　　　　　 96年度裁字第01506號
抗　告　 人　甲　○
　　　　　　　　　　　　送達代.
　　　　　　　　　　　　　 彰.
上列抗告人因與相對人彰化縣政府間聲請停止執行事件，對於中
華民國96年2月8日臺中高等行政法院96年度停字第3號裁定提起
抗告，本院裁定如下︰
　　主  文
原裁定廢棄。
　　理  由
一、抗告法院認為抗告為有理由者，應廢棄或變更原裁定；其認
    有必要者，並得命原法院或審判長更為裁定，此觀行政訴訟
    法第272條準用民事訴訟法第492條規定甚明。
二、本件抗告意旨略謂：本件雖經訴願，尚在審議中，相對人現
    已完成土地徵收公告、發放補償費並逕行移轉土地所有權，
    並於本（96）年前半年施工築路，其行政處分之執行迫在眉
    睫，將發生難以回復之損害。且司法院釋字第423號解釋略
    以：「行政機關行使公權力就特定具體公法事件所為對外發
    生法律效果之單方行政行為皆屬行政處分不因其用語形式．
    ．．若行政機關以通知書名義製作直接影響人民權利義務關
    係且實際上已對外發生效力者而視為非行政處分自與憲法保
    障人民訴願及訴訟權利之意旨不符。」今相對人以其奉內政
    部核准而徵收土地，於其95.11.13書函內載明至詳，由此觀
    之，相對人上述書函雖以通知書名義製作，但已直接影響抗
    告人權利，且實際上已對外發生效力者而應視為行政處分至
    明。若相對人之土地徵收公告及通知書函非屬行政處分，則
    內政部迄未依法公告並函知土地所有權人，其徵收行為應屬
    非法。又相對人於其上開函文內敘以「對於本案公告之處分
    如有不服應依法訴願」，是相對人亦認定此為行政處分。同
    為土地徵收有此兩種認定，抗告人至為不解。本件執行機關
    為所欲為，公然違法，致人民投訴無門，為此，聲請暫緩執
    行等語。
三、原裁定以：按徵收土地或土地改良物，由中央主管機關核准
    之，又本條例所稱主管機關，在中央為內政部，土地徵收條
    例第14條及第2條分別定有有明文，是需用土地人興辦事業
    ，經目的事業主管機關許可，並擬具詳細徵收計畫等相關文
    件，送由核准機關核准徵收土地，其徵收土地之核准機關係
    內政部，相對人僅為徵收土地之需用土地人或執行機關。經
    查，本件相對人為辦理福興南外環道路新闢工程第1期需要
    ，徵收抗告人所有坐落彰化縣福興鄉○○段1102地號土地（
    面積0.1528公頃，持分全），經報請內政部以95年11月8日
    台內地字第0950176463號核准後，由相對人以95年11月13日
    府地權字第0950221697Ａ號函公告（公告期間95年11月15日
    起至95年12月15日止），並以95年11月13日府地權字第0950
    221697Ｂ號函知抗告人，相對人該函件僅將系爭土地經內政
    部核准徵收處分之事實告知抗告人，並非有發生法律效果之
    行政行為，屬觀念通知，並非行政處分，是本件抗告人聲請
    原審法院於本案訴訟裁判確定前裁定停止相對人就其上開函
    件之執行，即有不合，乃裁定予以駁回，固非無見。惟查本
    件抗告人於原法院一再陳稱：相對人95年11月13日府地權字
　　第0950221697B號函公告徵收抗告人所有人土地，係屬行政
    處分（原法院卷，第26頁），且相對人代理人亦稱：該徵收
    處分並無發生難於回復之損害或急迫情形，縱因徵收違法而
    經撤銷亦非屬金錢無法補償之情形（原法院卷，第27頁），
    而原法院竟認抗告人非對徵收處分聲請停止執行，與卷證之
    記載顯有未合，自應由本院將裁定廢棄，由原法院更為適當
    之處置。
四、據上論結，本件抗告為有理由，爰依行政訴訟法第272條、
    民事訴訟法第492條，裁定如主文。
中　　華　　民　　國　　96　　年　　7　　 月　　12　　日
                  第三庭審判長法  官　劉　鑫　楨
                              法  官  吳　明　鴻
                              法  官  帥　嘉　寶
                              法  官　梁　松　雄
                              法  官　劉　介　中
以  上  正  本  證  明  與  原  本  無  異
中　　華　　民　　國　　96　　年　　7　　 月　　12　　日
　　　　　　　　　　　　　　　書記官　郭　育　玎
